臺灣高雄地方法院交通事件裁定　　　 100年度交聲字第1920號
原處分機關　高雄市政府交通局
代　表　人　王國材
異　議　人　益大通運股份有限公司
代　表　人　陳永順
上列異議人即受處分人因違反道路交通管理處罰條例案件，對於
高雄市政府交通局於民國100 年9 月2 日所為之裁決處分（原處
分案號：高市交裁字第裁32-Z00000000號）聲明異議，本院裁定
如下：
    主  文
異議駁回。
    理  由
一、原處分意旨略以：本件異議人即受處分人益大通運股份有限
    公司於民國100 年8 月8 日上午8 時56分許，在國道一號北
    上346.8 公里處，因其所有車牌號碼XT-042號營業貨櫃曳引
    車（下稱A 車）拖掛車架號碼934455號之營業半拖車（下稱
    B 車），並未懸掛原號牌13-WR 號，而違規使用車架號碼93
    4452號營業半拖車（下稱C 車）之號牌YL-59 號，經內政部
    警政署國道公路警察局第五警察隊員警當場舉發，原處分機
    關乃以異議人有「使用他車牌照行駛」之違規行為，依道路
    交通管理處罰條例第12條第1 項第5 款及違反道路交通管理
    事件統一裁罰基準表規定，裁處異議人罰鍰新臺幣（下同）
    10,800元，並依同條例第12條第2 項規定，吊銷A 車牌照處
    分等語。
二、聲明異議意旨則以：伊所僱用之司機林文寶固於上開時、地
    ，駕駛A 車聯結B 車，並在B 車上懸掛使用C 車號牌，然此
    係因車輛維修技工一時疏忽裝錯板牌所致，且C 車已因原處
    分機關以「牌照借供他車使用」為由，業遭裁處罰鍰10,800
    元，則原處分機關復對A 車為前開處分，顯不符行政罰法「
    一行為不二罰」之原則，為此聲明異議，請求撤銷原處分等
    語。
三、按汽車有「牌照借供他車使用」或「使用他車牌照行駛」者
    ，應處汽車所有人3,600 元以上10,800元以下罰鍰，並吊銷
    其牌照，道路交通管理處罰條例第12條第1 項第5 款、同條
    第2 項各有明文。又所稱之「汽車」係指在道路上不依軌道
    或電力架線而以原動機行駛之車輛；「曳引車」則指專供牽
    引其他車輛之汽車；「拖車」指由汽車牽引，其本身並無動
    力之車輛；「半拖車」指具有後輪，其前端附掛於曳引車第
    五輪之拖車，此經道路交通安全規則第2 條第1 項第1 款、
    第8 款、第9 款、第11款規定分別解釋在案，是以，「曳引
    車」自符上開處罰條例所規範之「汽車」範疇，且其用途本
    即在於牽引其他車輛，再「半拖車」因非以原動機行駛，與
    前開規定所定義之「汽車」原屬有間，惟，半拖車一旦附掛
    於曳引車時，即與曳引車產生初始設計目的所預定之結構及
    功能上結合，此際半拖車當與曳引車一體觀之，復酌以前開
    條例係以汽車有使用他車牌照「行駛」之行為作為其規範內
    容，顯見汽車之實際使用情況始屬該規定主要所欲規範者，
    尚不因汽車是否連結牽引其他物品或車輛而有異。循此，半
    拖車倘經曳引車連結牽引而與曳引車附合，即亦屬上揭條例
    所欲規範之客體，故附掛於曳引車之半拖車倘違反前揭條例
    規定，自當等同於曳引車有違規之情，二者無從加以割裂區
    分，而應以曳引車之所有人為處罰對象。至於曳引車本體車
    架所懸掛之號牌雖有異於半拖車之號牌，然此僅屬行政機關
    監理各類車輛所為之行政措施，尚與各該車輛有無違反道路
    交通管理處罰條例之判斷無涉。另外，將「牌照借供他車使
    用」或「使用他車牌照行駛」，分屬不同態樣之違規行為，
    是否課予處罰自應各自判斷，此不因上揭2 類違規行為是否
    發生於同一或密接時空而有異，亦與「牌照借供他車使用」
    及「使用他車牌照行駛」之行為人或牌照所有人是否為同一
    人均無關涉。
四、經查：
  (一)B 車原應懸掛13-WR 號牌，惟異議人所僱用之司機林文寶於
    前揭時、地，駕駛A 車牽引B 車時，卻為警攔查發現B 車違
    規懸掛C 車號牌YL-59 號，經警以「使用他車牌照行駛」之
    違規事實，舉發A 車所有人即異議人（通知聯編號：公警局
    交字第Z00000000 號），併另以「牌照借供他車使用」舉發
    C 車所有人即異議人（通知聯編號：公警局交字第Z0000000
    0 號）乙情，有內政部警政署國道公路警察局公警局100 年
    8 月8 日公警局交字第Z00000000 號、公警局交字第Z00000
    000 號舉發違反道路交通管理事件通知單各1 份在卷可稽，
    又A 車、B 車、C 車均為異議人所有，有卷附相關汽車、拖
    車車籍查詢資料各1 紙為憑，且上開事實均為異議人所坦認
    不諱，堪以認定。是以，本件A 車牽引B 車，B 車使用他車
    牌照行駛於國道乙節，既已查明，則揆諸前揭說明，就B 車
    使用他車牌照行駛之行為，應以A 車之所有人即異議人作為
    處罰對象，故原處分機關依道路交通管理處罰條例第12條第
    1 項第5 款規定，裁處異議人罰鍰10,800元，並依同條例第
    12條第2 項規定，吊銷A 車牌照之處分，即屬有據。
  (二)至異議人固以前開情詞置辯，惟按所謂「一事不再罰」或「
    一事不二罰」原則，就行政制裁而言，係指違法行為人之同
    一違法行為，亦即其基於單一之決定，或自然意義下之單一
    行為，違反數個法律；其與通常複數之違反行政義務行為，
    係由於各別之決意或自然意義下之複數行為有別，不得以同
    一事實和同一依據，給予兩次以上行政處罰；反之，為達行
    政「合目的性」之要求，遇有數個違反行政義務之行為，應
    分別處罰（司法院大法官解釋釋字第503 號協同意見書意旨
    參照），是倘行為人之違規行為可得評價為2 行為，就各該
    行政義務違反行為各為裁處，尚不致認為逾越必要程度而與
    比例原則相違。又數行為違反同一或不同行政法上義務之規
    定者，分別處罰之，行政罰法第25條亦規範明確。查本件異
    議人所有C 車號牌借供他車（即B 車）使用之違規行為，固
    經員警開單舉發，業如上述，惟「牌照借供他車使用」與「
    使用他車牌照」評價上本非屬同一違規行為，亦如前述，是
    異議人將其所有C 車號牌借供B 車使用之違規行為，及異議
    人所有B 車違規懸掛使用C 車號牌之違規行為，客觀上係違
    反監理機關對B 車（實際主要監理對象為A 車）、C 車車輛
    號牌管理正確性之2 行政義務，揆諸前揭說明，當可得評價
    為2 行為，從而，異議人以2 違規行為，違反不同行政法上
    義務，依上開規定，應分別處罰之，此不因該2 行為是否發
    生於同一或密接時空而有異，亦與B 車號牌及C 車號牌是否
    均以異議人為所有人並無關涉，是本件並無一事不二罰原則
    之適用，異議人上開所辯，尚有誤會，無從憑採。
  (三)再按人民違反法律上之義務而應受行政罰之行為，法律無特
    別規定時，雖不以出於故意為必要，仍須以過失為其責任條
    件；但應受行政罰之行為，僅須違反禁止規定或作為義務，
    而不以發生損害或危險為其要件者，推定為有過失，於行為
    人不能舉證證明自己無過失時，即應受處罰，是行政罰不以
    出於故意為必要，過失者亦應處罰，況依95年2 月5 日開始
    實施之行政罰法第7 條第1 項規定，亦將過失行為列為行政
    處罰之範圍，故行為人縱然僅有過失，亦難以脫免行政處罰
    之責任（司法院大法官解釋釋字第685 號、第275 號解釋意
    旨參照）。查本件異議人於汽車行駛前本應注意是否懸掛正
    確之號牌，且異議人前於99年間業因相類案件遭受行政處罰
    ，有本院99年度交聲字第1443號交通事件裁定1 份在卷為佐
    ，異議人歷經該事件後，對於此類事件之主觀注意可能性當
    已提高，又無何不能注意之情事，竟仍未能詳予核對所牽引
    之B 車是否懸掛正確之號牌，遽任B 車違規懸掛C 車號牌附
    掛於A 車而為行駛，足見異議人具有過失無誤，自應依前開
    說明課以行政處罰。是異議人今復執同一事由即其係因車輛
    維修技工一時疏忽致違反規定等語辯以免責，尚無可採。
五、綜上，本件使用他車牌照者為原應懸掛13-WR 號牌之B 車，
    惟因B 車附掛於A 車上，兩者無從割裂判斷，是原處分機關
    認定A 車有「使用他車牌照行駛」之違規事實，並予裁罰，
    並無違誤，異議人所執之異議，均無理由，本件原處分應予
    維持，裁定如主文。
六、依道路交通案件處理辦法第18條，裁定如主文。
中    華    民    國   100    年    9     月    26    日
                       交通法庭  法  官  林幸頎
以上正本證明與原本無異。
如不服本裁定，應於收受送達後5 日內向本院提出抗告狀。
中    華    民    國   100    年    9     月    30    日
                                 書記官  葉正昭